【裁判字號】    94,訴,2671
【裁判日期】    950209
【裁判案由】    毒品危害防制條例
【裁判全文】
臺灣板橋地方法院刑事判決              94年度訴字第2671號
公  訴  人  臺灣板橋地方法院檢察署檢察官
被      告  乙○○
選任辯護人  劉立鳳律師
            劉樹志律師
上列被告因毒品危害防制條例案件，經檢察官提起公訴（九十四
年度偵字第一０一五五），本院判決如下：
    主  文
乙○○無罪。
    理  由
一、本件公訴意旨略以：被告乙○○明知海洛因、安非他命係政
    府公告查禁之第一級及第二級毒品，不得轉讓，竟基於概括
    之犯意，自民國九十四年五月中旬某日起，至同年六月七日
    止，在臺北縣三重市忠孝橋下等處，分別以第一級毒品海洛
    因一兩、第二級毒品安非他命二兩各新臺幣（下同）十萬元
    及五萬元之價格，向不詳之人及真實姓名年籍不詳綽號「阿
    追」之人，不定期連續購入海洛因及安非他命後，在臺北縣
    三重巿成功路一一０號二十四樓之十二住處，將上開購得之
    海洛因及安非他命，以同樣之購入價格，連續轉讓予真實姓
    名年籍不詳之友人及其他不特定人施用，因認被告涉犯毒品
    危害防制條例第八條第一項之轉讓第一級毒品罪嫌以及同條
    第二項之轉讓第二級毒品罪嫌等語。
二、公訴人認被告涉犯上揭罪嫌，係以被告於偵查中之自白、法
    務部調查局九十四年十月三日調科壹字第０六００一０一九
    八號鑑定通知書一份、內政部警政署刑事警察局九十四年八
    月二十二日刑鑑字第０九四０一００五二二號鑑定書一份、
    扣案第一級毒品海洛因二十包（毛重九十九公克、淨重九十
    三公克）、第二級毒品安非他命二十包（毛重五十二‧九一
    公克、淨重四十七‧九八公克）、分裝袋一千三百七十六個
    等資為其論據。
三、按犯罪事實應依證據認定之，無證據不得認定犯罪事實；又
    不能證明被告犯罪者，應諭知無罪之判決，刑事訴訟法第一
    百五十四條第二項、第三百零一條第一項前段分別定有明文
    。次按被告或共犯之自白，不得作為有罪判決之唯一證據，
    仍應調查其他必要之證據，以察其是否與事實相符，刑事訴
    訟法第一百五十六條第二項定有明文。又刑事訴訟法第一百
    五十六條第二項規定，被告雖經自白，仍應調查其他必要之
    證據，以察其是否與事實相符。立法目的乃欲以補強證據擔
    保自白之真實性；亦即以補強證據之存在，藉之限制自白在
    證據上之價值。而所謂補強證據，則指除該自白本身外，其
    他足資以證明自白之犯罪事實確具有相當程度真實性之證據
    而言。雖其所補強者，非以事實之全部為必要，但亦須因補
    強證據與自白之相互利用，而足使犯罪事實獲得確信者，始
    足當之，最高法院七十四年臺覆字第十號判例意旨參照。
四、訊據被告固坦承向真實姓名年籍不詳、綽號「阿追」之成年
    男子購入前述第一級毒品海洛因及第二級毒品安非他命等情
    不諱，惟堅決否認有何轉讓毒品犯行，辯稱：伊買安非他命
    和海洛因是要自己吃的，因為比較便宜等語。經查：
  (一)被告雖於本院訊問時辯稱：警察局筆錄是伊配合警察做的，
    當時警察先抓到伊太太，伊太太是通緝犯，後來在伊住處發
    現毒品，就說要辦伊等販賣還是轉讓，但伊一直堅持這些是
    伊夫妻二人要吃的，後來警察說要把伊等兩個人都移送，伊
    說只要移送伊就好了，警察也同意；伊在警察局並沒有說伊
    有轉讓毒品或毒品係伊買來準備轉讓、轉賣、調給朋友的話
    云云。然被告確於接受臺北巿政府警察局北投分局長安派出
    所警員詢問時供稱：安非他命及海洛因係伊於九十四年六月
    七日上午十一時許，在臺北縣三重巿環河路忠孝橋下，向一
    名綽號「阿追」之男子所購買，散的是自己要用，剩下的若
    是朋友要，就「掛（臺語）」給朋友，伊是幫人家調毒品，
    但是伊沒有賺，一個月差不多調三、四次等語（見臺灣板橋
    地方法院檢察署九十四年度偵字第一０一五五號偵查卷第八
    頁至第九頁），並經本院勘驗該次警詢錄音帶屬實，有本院
    九十五年一月四日勘驗筆錄一件在卷足憑；而臺語「掛」一
    詞，即意謂分給他人，含有轉讓之意，此為眾所周知之事實
    ，是被告辯稱：伊未曾說過轉讓、調毒品給朋友等語云云，
    自無可採。另證人即臺北巿政府警察局北投分局長安派出所
    警員丙○○於本院審理時證述稱：被告之太太高雅玲因毒品
    案件遭通緝，伊知道高雅玲之行蹤，透過管理員得知渠等住
    幾號幾樓，並調口卡片給管理員指認，就先逮捕高雅玲，並
    附帶搜索高雅玲住處，係由高雅玲自願拿鑰匙開門入內，看
    到被告躺在那邊，一進去就看到桌上和桌下都有毒品，之後
    就將被告及其太太都帶回隊上，因為高雅玲係通緝犯，伊製
    作筆錄時並未對被告施以強暴脅迫或其他不正方法要求其配
    合，當時被告說查獲毒品係渠所有之東西，渠太太亦說其僅
    有吸食而已，沒有任何交換條件等語明確；證人即同派出所
    警員甲○○亦於本院審理時結證稱：在查獲現場被告承認查
    獲毒品是渠的，渠太太亦說毒品都是其先生的，跟其沒有關
    係，依以往經驗，如果兩個人都不承認，我們才會移送二個
    ，伊沒有必要以交換條件之方式要求被告配合，因為現場還
    查獲很多分裝袋等語無訛（以上均見本院九十五年一月十九
    日審判筆錄）；依前開證人證述內容，本件查獲警員係依據
    被告及其太太在查獲現場對查獲毒品所為之解釋及陳述，而
    初步認定被告涉犯持有毒品罪嫌而帶回派出所接受調查，至
    被告之太太高雅玲則早已為警排除其涉犯持有該等毒品之嫌
    疑，另以其係通緝犯之身份一併帶回派出所偵訊，並未因被
    告於警詢時坦承轉讓毒品一事而縱放高雅玲，顯見警員本無
    以交換條件之方式要求被告配合製作前述警詢筆錄之必要，
    被告辯稱：因警察說要把伊和伊太太都移送，伊始配合警察
    製作筆錄云云，實屬無稽。從而，被告於警詢時所為之供述
    ，核無非出於自由意志而為之情形，合先敘明。
  (二)又被告於偵查中供稱：伊沒有賣毒品給人家，最多就是有朋
    友來時，伊會用買入價切給人家，朋友都是到伊在三重住所
    跟伊拿毒品，這種毒品就是伊用成本算給人家的，伊第一次
    轉讓毒品是在五月中旬，最後一次是五月底，伊轉讓給人家
    二次，重量大概一兩、一兩轉讓等語（見同上偵查卷第四十
    四頁至第四十五頁），其中關於其轉讓毒品之時間及次數，
    即與其先前在警詢時供述內容明顯有所出入；另被告無論於
    警詢及偵查中對於其各次轉讓毒品之對象或毒品種類，均未
    提隻字，則其究係均轉讓第一級毒品海洛因，或均轉讓第二
    級毒品安非他命，抑或分別轉讓，甚至兼而有之，皆屬未明
    。是被告雖於警詢及偵查中自白曾轉讓毒品給朋友施用一節
    ，然或前後供述不一，或情節含糊不清，已難逕信為真實。
  (三)再者，被告於九十四年六月八日下午六時三十分許，在臺北
    縣三重巿成功路一一０號二十四樓之十二住處內，為警查扣
    之白粉二十包、白色結晶體二十包，經送鑑驗結果，分別檢
    出含第一級毒品海洛因成分（合計驗餘淨重四十七‧九八公
    克，純度百分之四十‧五一、純質淨重十九‧四四公克）、
    第二級毒品甲基安非他命成分（驗前總毛重九十八‧六二公
    克、包裝重九‧０一公克、取０‧０五公克鑑定用罄），有
    法務部調查局九十四年十月三日調科壹字第０六００一０一
    九八號鑑定通知書及內政部警政署刑事警察局九十四年八月
    二十二日刑鑑字第０九四０一００五二二號鑑定書影本各一
    份附卷可稽（見同上偵查卷第九十四頁及第八十二頁）；被
    告並於本院審理時供稱：前開毒品均係其購買供己施用等語
    （見本院九十五年一月十九日審判筆錄），而其於該次為警
    查獲時並採集尿液送驗結果，呈安非他命類及鴉片類陽性反
    應，有臺灣檢驗科技股份有限公司濫用藥物尿液檢驗報告影
    本一紙在卷足憑（檢體編號為００一一七一號，見同上偵查
    卷第六十三頁），顯見其平時確有施用第一級毒品海洛因及
    第二級毒品安非他命之習慣；況前開扣案毒品重量非鉅，其
    辯稱：該等毒品均係供己施用等語，亦非與常情有悖。從而
    ，實難逕以其持有上揭毒品一節，遽佐認其自白轉讓毒品供
    他人施用等情確與事實相符。
五、綜上所述，本件被告先後於警詢及偵查中供述其轉讓毒品之
    情節不一，更未敘明其各次轉讓毒品之對象及毒品種類，已
    難遽認屬實，而依公訴人所舉之證據方法，又不足資以證明
    被告自白之犯罪事實確係真實，自無法證明被告確有購入毒
    品後多次轉讓毒品供友人或不特定人施用之行為，而使本院
    達於確信其涉有轉讓第一級毒品及第二級毒品等犯行。此外
    ，復查無其他積極證據足認被告有公訴意旨所指罪行，揆諸
    首揭說明，既不能證明被告犯罪，自應為無罪之諭知。
據上論斷，應依刑事訴訟法第三百零一條第一項，判決如主文。
本案經檢察官陳鴻濤到庭執行職務。
中    華    民    國    95    年    2     月    9     日
                  刑事第七庭審判長法  官  胡  堅  勤
                                  法  官  崔  玲  琦
                                  法  官  王  瑜  玲
上列正本證明與原本無異。
如不服本判決，應於判決送達後10日內向本院提出上訴狀（應附
繕本），上訴於臺灣高等法院。
中    華    民    國    95    年    2     月    9     日
                                  書記官  黃  頌  棻


司法院資訊處製作；財團法人民間司法改革基金會備份。
